【裁判字號】    98,訴,1817
【裁判日期】    990512
【裁判案由】    誣告
【裁判全文】
臺灣臺南地方法院刑事判決              98年度訴字第1817號
公  訴  人  臺灣臺南地方法院檢察署檢察官
被      告  乙○○○
選任辯護人  黃瑩律師
上列被告因誣告案件，經檢察官提起公訴（98年度偵續字第29號
），本院判決如下：
    主  文
乙○○○犯誣告罪，處有期徒刑柒月。緩刑參年，並應於判決確
定後，依本院九十九年度附民字第七號和解筆錄所示（如附件）
，賠償告訴人丁○○○新台幣壹拾貳萬元。
    事  實
一、乙○○○之配偶張世情因積欠丁○○○、己○○互助會款，
    丁○○○、己○○於民國96年8月17日16時許，先後至臺南
    市○○路○段171巷20弄17號之1乙○○○住處討債未果後即
    返家。乙○○○明知上情，竟不思如何協助配偶償還所欠款
    項，反意圖使丁○○○、己○○受刑事處分，於96年8月17
    日19時5分許，至臺南市警察局第五分局公園派出所報案稱
    其住所有財物失竊，並於同日19時15分至20時30分製作警詢
    筆錄時，指陳丁○○○、己○○破壞其住所紗窗、玻璃門後
    ，進入乙○○○住處3樓找乙○○○討債未果；於同日17時
    許，即發現其放置於1樓廚房餐桌上之皮包內現金新臺幣（
    下同）1,700元及黃金戒子1枚（約1錢重）失竊，認係丁○○○及己○○所為，而對丁○○○、己○○提出竊盜告訴云
    云，誣告丁○○○、己○○涉有竊盜、毀損罪嫌，臺南市警
    察局第五分局因而對丁○○○、己○○實施偵查，並以竊盜
    、毀損罪嫌移送至臺灣台南地方法院檢察署，該署乃以96年
    度年度偵字第17192號為偵查；致丁○○○、己○○均受有
    遭刑事訴追之危險。嗣經該署檢察官偵查後，就上開乙○○○所告訴之竊盜、毀損案件，於97年4月8日為不起訴處分確
    定。
二、案經丁○○○訴請臺灣台南地方法院檢察署檢察官偵查起訴
    。
    理  由
一、按被告以外之人於審判外之陳述，經當事人於審判程序同意
    作為證據，法院審酌該言詞陳述或書面陳述作成時之情況，
    認為適當者，亦得為證據，刑事訴訟法第159條之5第1項定
    有明文。查被告乙○○○於本院審理時就證人丁○○○、己○○、徐美莉、戊○○等人於警詢時所為筆錄表示無意見，
    且本院依卷內資料審酌該警詢及偵訊筆錄作成時之情況，亦
    認為並未有何違背法律或其他相關規定之情事，而應認為適
    當，是依刑事訴訟法第159條之5第1項之規定，證人丁○○○等四人於警詢所作之筆錄，為傳聞法則之例外而具有證據
    能力，本院自得引為判決參考之依據；至檢察官起訴書所引
    用之其餘供述及非供述證據，被告於本案言詞辯論終結前，
    均未爭執其證據能力，本院審酌各該證據均非違法蒐證取得
    之證據，復經本院於審判期日就上開證據依法進行調查、辯
    論，依法應有證據能力，先予敘明。
二、前開事實，業據被告乙○○○於本院審理時坦承不諱，核與
    證人即告訴人丁○○○、被害人己○○、鄰居徐美莉、戊○○、警員葉文吉、丙○○等人於警詢、檢察官偵訊或本院審
    理時之證述情節相符，並有臺灣台南地方法院檢察署96年度
    偵字第17192號偵查卷全卷（均影本，即被告對告訴人丁○○○、被害人己○○提出竊盜、毀損告訴之刑事卷宗）、同
    署98年度偵續字第29號98年4月10日勘驗筆錄一份及現場照
    片46張、內政部警政署刑事警察局98年10月28日刑鑑字第
    0980143091號鑑定書一份、同局99年2月9日刑鑑字第099001
    7919號函一份等文件在卷可稽，足見被告自白與事實相符，
    應堪採信。故本件事證明確，被告犯行堪以認定，應依法論
    科。
二、核被告乙○○○所為，係犯刑法第169條第1項之誣告罪。其
    同時誣告告訴人丁○○○、被害人己○○等二人，所侵害者
    僅係一國家法益，應論以一罪。爰審酌被告年屆六十，並無
    前科非行，子女俱已成年並有正當職業，理應享受子孫承歡
    膝下之際，卻因配偶張世情招攬之互助會倒會，致眾多債主
    屢屢上門求償而心生怨懟，然被告不曾反省何以造成債主登
    門索債之因，也未讓眾多會腳見證其與配偶張世情戮力減低
    損害之誠意，適逢告訴人丁○○○、被害人己○○刻正登門
    求償，明知彼等實未進入屋內，卻隨即向警方對彼等安以竊
    盜、毀損之罪名，以報復其等騷擾被告之舉動，然告訴人等
    最初如非與被告夫婦有相當之交情，不可能輕易參與被告之
    夫所成立之互助會，惟事後被告之夫倒會拒不償還高額債務
    ，已使告訴人等會腳受有相當之委屈，彼等又何需光天化日
    之下特地至被告家中洗劫財物，更無論鄰居乃至警員隨即到
    場關切，但被告此一誣告舉措，卻足使雙方原有之友好關係
    ，真正轉變為怨家仇敵，並使告訴人等承受更大的名譽傷害
    ，惟審酌被告犯後於本院審理時已然坦認犯行，並與告訴人
    丁○○○就名譽損害部分達成賠償和解（詳如附件之本院99
    年度附民字第7號和解筆錄）等一切情狀，量處如主文所示
    之刑。又被告前未曾受有期徒刑以上刑之宣告，有台灣高等
    法院被告前案紀錄表一份在卷可憑，其經此教訓後，應知所
    警惕，信無再犯之虞，本院因認所宣告之刑以暫不執行為適
    當，併諭知緩刑三年，以勵自新。另就被告上開犯行，為求
    被告確實賠償告訴人所受名譽損害，爰依刑法第74條第2項
    第3款之規定，命被告應於判決確定後，依本院99年度附民
    字第7號和解筆錄所示，向告訴人丁○○○支付新台幣12萬
    元，本院並期被告能確實記取教訓，切莫重蹈覆轍。
據上論結，應依刑事訴訟法第299條第1項前段，刑法第169條第1
項、第74條第1項第1款、第2項第3款，判決如主文。
本案經檢察官甲○○到庭執行職務。
中    華    民    國    99    年    5     月    12    日
            刑事第十五庭  審判長法  官  吳勇輝
                                法  官  廖建彥
                                法  官  林彥君
以上正本證明與原本無異
如不服本判決應於收受本判決後10日內向本院提出上訴書狀，並
應敘述具體理由。其未敘述上訴理由者，應於上訴期間屆滿後20
日內向本院補提理由書狀（均須按他造當事人之人數附繕本）「
切勿逕送上級法院」。
                                書記官  莊淑雅
中    華    民    國    99    年    5     月    12    日
附錄本案論罪科刑法條全文：
中華民國刑法第169條
意圖他人受刑事或懲戒處分，向該管公務員誣告者，處 7 年以
下有期徒刑。
意圖他人受刑事或懲戒處分，而偽造、變造證據，或使用偽造、
變造之證據者，亦同。

司法院資訊處製作；財團法人民間司法改革基金會備份。
